【裁判字號】    90,訴,104
【裁判日期】    900501
【裁判案由】    業務過失致死
【裁判全文】
臺灣桃園地方法院刑事判決                            九十年度訴字第一四號
    公  訴  人  臺灣桃園地方法院檢察署檢察官
    被      告  丁○○
右列被告因業務過失致死案件，經檢察官提起公訴（九十年度偵字第三五六號），本
院判決如左：
    主    文
丁○○從事業務之人，因業務上之過失致人於死，處有期徒刑肆月，如易科罰金，以
參佰元折算壹日，緩刑參年。
    事    實
一、丁○○係台北縣泰山鄉○○路○段二三二號三樓燿昌通運有限公司（下稱燿昌公
    司）之司機，平日即駕駛貨櫃車載送貨物，為從事業務之人，於民國八十九年九
    月十四日中午十一時三十分許，駕駛車號ＫＩ─五○八號曳引貨櫃車，載貨至桃
    園縣大溪鎮美華里十三鄰二十二─十二路久鑫企業社（久鑫社）送貨，行經桃園
    縣大溪鎮美華里尾寮六之九號前，不慎扯落附掛於電桿上之南桃園有線電視公司
    之纜線，至久鑫社卸完貨後，丁○○駕駛上開汽車回程時，途經同址，經當地住
    戶乙○○告知其所駕駛之貨車，將纜線鉤落，丁○○本應注意遭扯落而垂懸之纜
    線，置於人車往來之路上，在當時天候下雨、路面濕滑、視線不佳之情況下，如
    不作提起或其他相當之處置，有致生往來人車危險之可能性，而當時復無不能注
    意之情況，竟疏未注意，未下車查看，作適當之處理，即逕自將車駛離，嗣於同
    日中午十二時許，適有林晶瑋騎乘車號ＢＹＭ─七一六號機車行經該地，因當時
    下雨，視線不佳，且疏未注意車前狀況，遭前開垂懸之纜線切割頸部，造成出血
    及神經性休克當場死亡。
二、案經被害人之父甲○○告訴及臺灣桃園地方法院檢察署檢察官相驗後自動檢舉偵
    查起訴。
    理    由
一、訊據被告丁○○坦承係燿昌公司之司機，平日即駕駛貨櫃車載送貨物，於上開時
    間，駕駛前開貨車，載送貨物至附近之久鑫社交貨，而行經該路段，惟矢口否認
    有業務過失傷害之犯行，辯稱：我不知道電線被我拉下，且我貨櫃並沒有超高，
    我的貨櫃拖車可以全車通過云云。惟查右揭犯罪事實，業據目繫證人丙○○於警
    訊中證稱：「沒有看見車號，應是營大貨，類似紅色」（偵卷第七頁），及於本
    院訊問時到庭證稱；「那天我聽到喀一聲，我出來看，看到貨櫃車慢慢的開，電
    線掉在貨櫃車的上面．．．」，而證人乙○○於偵查中到庭證稱：「事發時是每
    五、六天有一台，當天只有一台」，是證人丙○○所看到將纜線鉤落之貨車應為
    被告所駕駛之前開車輛，徵諸被告所駕之貨櫃車頭及車頂均有刮擦痕，復有照片
    六紙在卷可參（相驗卷第四十至四十五頁），是前開肇事路段上之纜線，遭被告
    所駕駛之貨櫃曳引車拉扯下來一情，應可認定。又被告所駕車輛扯落纜線後，證
    人乙○○見掉落路上之纜線，已影響到往來通行，拿起竹竿將纜線撐起，被告送
    完貨，二次經過上開路段，因掉落之纜線，無法通過，證人乙○○將纜線再以竹
    竿撐起，使其得以順利通過，證人乙○○並當面質問被告，纜線為其所鉤落，應
    下車處理，惟被告非但未下車查看，及作適當之處理，反而立即將車駛離，證人
    乙○○只得自行到久鑫社請該公司派堆高機將纜線撐起，但證人尚未趕回現場，
    被害人即已遭纜線鉤到一節，復據證人乙○○於偵審中證述明確（參偵卷第八、
    三十二、三十三號、七十頁、本院九十年三月八日訊問筆錄）。是被告第二次經
    過上開路段，靠證人乙○○之協助，將車順利通過後，證人乙○○當面告知纜線
    被其扯落，要求其下車處理，被告即應注意垂懸之纜線置於人車往來之路上，在
    當時天候下雨、路面濕滑、視線不佳之情況下，如不作提起或其他相當之處置，
    有致生往來人車危險之可能性，而當時復無不能注意之情況，竟疏未注意，竟仍
    逕自將車駛離，而未下車查看，並將扯落之纜線作適當處理，致被害人林晶瑋行
    經該路段，遭該扯落之纜線鉤到，頸部被纜線切割，造成出血及神經性休克當場
    死亡，足認被告顯有過失。又被害人係因遭該扯落之纜線鉤到，頸部被纜線切割
    ，造成出血及神經性休克當場死亡，亦經證人乙○○、丙○○於偵審中作證屬實
    ，並有交通事故調查報告表、及被害人死亡之現場照片四紙（相驗卷第三十八頁
    至三十九頁）、纜線掉落現場之照片六紙（相驗卷第四十八頁至五十頁）、相驗
    屍體證明書、驗斷書附卷可考，是被害人之死亡與被告之過失行為間有相當因果
    關係，被告自應負業務過失致死罪責，本案事證已臻明確，被告犯行，洵堪認定
    。被告雖辯以其所駕駛之車輛並未超高，不應由其負責云云，經查臺灣桃園地方
    法院檢察署勘驗測量被告所駕駛之前開車輛結果，該車最高之位置車尾貨櫃部分
    ，只有三．八公尺，確實未有超高之情事，有照片八紙在卷可參（偵卷第五十八
    至六十一頁），惟經查本事故之發生確係因被告所駕之前開車輛，將纜線鉤落，
    經證人乙○○之告知後，又未立即處理所致，業如前述，被告既有致生本件事故
    發生之危險前行為，即有防止結果發生之義務，縱南桃園有線電視公司電纜之架
    設確有未合規定之情況，亦僅是該公司就本件事故，是否同有過失之責任，然被
    告之過失責任，並不能因而解免。至於被害人林晶瑋於右揭時地騎乘上開機車行
    經上開路段時，因疏未注意車前狀況，而致遭該懸垂之纜線割到頸部，亦同有過
    失責任，惟此亦不足影響被告上開過失責任之認定，附此敘明。
三、按被告係燿昌通運有限公司之司機，平日以駕駛貨櫃曳引車，載送貨物為業，於
    上開時地，駕駛前開貨車，準備載送貨物至附近之久鑫企業社交貨，業據被告陳
    明無誤，是被告係以駕駛為業，為從事業務之人，應可認定。核被告所為，係犯
    刑法第二百七十六條第二項之業務過失致死罪。查被告行為後，刑法第四十一條
    將原「犯最重本刑為三年以下有期徒刑以下之刑之罪，而受六月以下有期徒刑或
    拘役之宣告，因身體、教育、職業或家庭之關係，執行顯有困難者，得以一元以
    上三元以下折算一日，易科罰金」之規定，於九十年一月四日修正為刑法第四十
    一條第一項前段，修正後之新規定為「犯最重本刑為五年以下有期徒刑以下之刑
    之罪，而受六月以下有期徒刑或拘役之宣告，因身體、教育、職業、家庭之關係
    或其他正當事由，執行顯有困難者，得以一元以上三元以下折算一日，易科罰金
    」，上開修正後之新規定已於九十年一月十日經總統公布，而於同年一月十二日
    生效施行，是被告行為後法律已有變更，經比較新舊法之結果，以修正後之新規
    定對被告較為有利，應依刑法第二條第一項前段之規定，適用裁判時即修正後之
    刑法第四十一條第一項前段之規定，併予敘明。爰審酌被告事後已與被害人達成
    和解，及被告品行、過失程度、被害人對車禍之發生，亦未注意車前狀況，亦同
    有過失等一切情狀，量處如主文所示之刑，併諭知易科罰金之折算標準。又被告
    前未曾受有期徒刑以上刑之宣告，因一時疏忽，致罹刑典，事後已與被害人家屬
    達成和解，經此刑之宣告後，應知警惕，而無再犯之虞，本院認所宣告之刑，以
    暫不執行為適當，併諭知緩刑三年，用啟自新。至於案外人南桃園有線電視公司
    架設纜線是否未符合規定，致生本件事故，宜由檢察官另行偵辦處理。
據上論斷，應依刑事訴訟法第二百九十九條第一項前段，刑法第二條第一項前段、第
二百七十六條第二項、第七十四條第一款、修正後第四十一條第一項前段，罰金罰鍰
提高標準條例第一條前段、第二條，判決如主文。本案經檢察官王以文到庭執行職務
。中      華      民      國      九十    年      五      月    一    日
                                臺灣桃園地方法院交通法庭
                                    審判長法  官  王  兆  飛
                                          法  官  王  美  玲
                                          法  官  李  桂  英
右正本證明與原本無異。
如不服本判決，應於判決送達後十日內向本院提出上訴狀( 應附繕本 )，上訴於
臺灣高等法院。
                                          書記官  梁  麗  雲
中       華       民      國     九十    年       五     月    二    日
附錄本案論罪科刑法條全文：
刑法第二百七十六條第二項
從事業務之人，因業務上之過失犯前項之罪者，處五年以下有期徒刑或拘役得併科三
仟元（現已提高十倍為三萬元）以下罰金。


司法院資訊處製作；財團法人民間司法改革基金會備份。
